【裁判字號】    97,自,5
【裁判日期】    970625
【裁判案由】    背信
【裁判全文】
臺灣板橋地方法院刑事判決                 97年度自字第5號
自  訴  人  華冠通訊股份有限公司
自訴代理人  蔡信章律師
被      告  乙○○
選任辯護人  呂昱德律師
            徐履冰律師
上列被告因背信案件，經自訴提起自訴，本院判決如下：
    主  文
乙○○無罪。
    理  由
一、自訴意旨略以：被告乙○○自民國94年5 月1 日起至96年10
    月11日止任職自訴人公司擔任智慧手機研發處協理一職，詎
    其不思善盡善良管理人之注意義務，竟違背任務並意圖損害
    自訴人利益，於任職期間之96年8 月1 日，非僅將自己履歷
    表以電子郵件方式寄至獵人頭公員工Danial之電子信箱，並
    於96年8 月16、17日將自訴人公司員工洪啟益、甲○○、丙
    ○○、莊冠錚、蕭旭昌、黃于嘉、彭火生等人之履歷寄至獵
    人頭公司員工Danial及Jenny 之電子信箱。嗣被告並自96年
    10月19日止至97年1 月18日止共計挖角自訴人員工30名至同
    業競爭對手鴻海精密工業股份有限公司，致自訴人智慧型手
    機研發處運作幾近停擺而損及自訴人利益，因認被告涉犯刑
    法第342 條第1 項之背信罪云云。
二、按「犯罪事實應依證據認定之，無證據不得認定其犯罪事實
    」、「不能證明被告犯罪者... 應諭知無罪之判決」刑事訴
    訟法第154 條第2 項、第301 條第1 項分別定有明文。且犯
    罪事實之認定，應憑證據，如未能發現相當證據，或證據不
    足以證明，自不能以推測或擬制之方法，為裁判基礎，故被
    告否認犯罪事實所持之辯解，縱屬不能成立，仍非有積極證
    據足以證明其犯罪行為，不能遽為有罪之認定，亦有最高法
    院40年臺上字第86號判例、30年上字第1831號判例可參。而
    於自訴程序中，該等舉證責任應由自訴人盡之，合先敘明。
三、自訴人認被告涉有上開犯行，無非以被告曾任職自訴人公
    司擔任智慧手機研發處協理一職；被告於任職期間曾將自
    己及自訴人公司員工洪啟益、甲○○、丙○○、莊冠錚、蕭
    旭昌、黃于嘉、彭火生等人之履歷寄至獵人頭公司員工之電
    子信箱；自96年10月19日止至97年1 月18日止自訴人員工
    共30名跳槽至同業競爭對手鴻海精密工業股份有限公司為其
    論據。
四、訊據被告堅詞否認有何背信犯行，辯稱: 伊只是尋找工作機
    會而寄發履歷，當時其他同事也只是希望伊協助代發人事資
    料尋找工作機會，伊並無強力煽動自訴人公司員工跳槽，且
    伊職務未涉及任何有關自訴人之財產事項，亦沒有違背受委
    任事務之行為等語。經查：
  (一)被告辯稱當時伊同事係主動要求被告代寄發履歷予獵人頭公
    司以尋覓新工作機會乙節，經核與證人甲○○於本院審理時
    證稱: 「（辯護人問：當時為何要製作該份履歷交給被告？
    ）因為我當時也想要離開自訴人公司，想被告是否可以幫我
    找到新工作」、「（辯護人問：被告當初鼓吹你從自訴人公
    司跳槽？）沒有。我是自願離開」、「（辯護人問：除了該
    份履歷外，你有將你的履歷交給其他的獵人頭公司或至其他
    公司謀職？）有，我記得我有寄履歷至叫「獵首」之獵人頭
    公司」、「（自訴代理人問：被告當時有無說可以把你資料
    交給他，他可以幫你找其他工作？）是我先跟被告提我想離
    開公司」、「（自訴代理人問：為何你自己不寄履歷？）因
    為我不認識那家獵人頭公司」、「（辯護人問：當時要從自
    訴人公司離職的原因？）薪水及紅利與我的付出不成比例」
    等語；證人丙○○於本院審理時證稱：「（辯護人問：你當
    時製作這份履歷表為何交給被告寄發？）希望被告能夠介紹
    工作機會」、「（辯護人問：是否被告鼓吹你離職？）不是
    」、「（自訴代理人問：為何離職，目前任職何公司？）希
    望找到更好的工作，目前我在鴻海精密公司任職」、「（自
    訴代理人問：為何你不自己寄發上開履歷？）因為我不認識
    那家獵人頭公司，所以請被告代寄」、「（自訴代理人問：
    如何知道被告也在找工作？）平常聊天時提到」等語相符，
    足認被告上開辯解，並非無據。
  (二)再按背信罪所指為他人處理事務，在性質上應限於具有相當
    責任性之事務，而且行為人在處理上有權作成決定，或是行
    為人在處理上需要作成決定之事務，若他人對於行為人並無
    相當之授權，兩者間並不存在所謂之信託關係，行為人所從
    事者只是轉達之工作，無需也無權作成任何決定者，則非背
    信罪所指之事務（最高法院85年度臺上字第660 號判決參照
    ）。查本件被告自94年5 月1 日起至96年10月11日止，既僅
    在自訴人公司擔任智慧手機研發處協理一職，則其職務範圍
    應為手機之研發業務，並未涉及處理自訴人公司有關人事事
    務，且自訴人公司人事異動，亦顯非被告職務範圍內有權作
    成決定或需要作成決定之事務。是故，不論自訴人公司員工
    係主動請託被告寄發履歷或受被告鼓吹後而由被告代寄發履
    歷，致造成自訴人公司人事異動之結果，因與被告在自訴人
    公司職掌之事務無關，亦無從成立刑法背信罪之餘地。
五、綜上所述，自訴人所舉之證據與所指出之證明方法尚未足使
    本院確信被告犯罪。此外，於本院應依職權調查證據之範圍
    內，又查無其他積極證據足證被告有何自訴人所指犯行，揆
    諸前開說明，應為被告無罪之諭知。
據上論斷，應依刑事訴訟法第343 條、第301 條第1 項，判決如
主文。
中    華    民    國    97    年    6     月    25    日
                  刑事第六庭審判長法  官  高文淵
                                  法  官  林鈺琅
                                  法  官  古秋菊
以上正本證明與原本無異。
如不服本判決，應於判決送達後十日內，檢具繕本向本院提出上
訴狀。
                                  書記官  陳永訓
中    華    民    國    97    年    6     月    25    日


司法院資訊處製作；財團法人民間司法改革基金會備份。
